臺灣新北地方法院刑事判決　　　　　　　110年度易字第257號
公　訴　人　臺灣新北地方檢察署檢察官
被　　　告　王同誠


上列被告因違反洗錢防制法等案件，經檢察官提起公訴（109年
度偵字第28965號），及移送併辦（109年度偵字第32241號、110
年度偵字第4579號），本院判決如下：
    主  文
王同誠幫助犯洗錢防制法第十四條第一項之洗錢罪，處有期徒刑
貳月，併科罰金新臺幣壹萬元，罰金如易服勞役，以新臺幣壹仟
元折算壹日。
    事  實
一、王同誠知悉近年來詐欺集團利用虛設、借用或買賣而來之人
    頭帳戶，作為詐欺他人交付財物等不法用途，而金融機構帳
    戶係個人理財之重要工具，關係個人財產、信用之表徵，而
    可預見將金融機構帳戶之提款卡及密碼等資料提供予他人，
    可能供詐欺集團所用，便利詐欺集團得詐騙不特定民眾將款
    項匯入該人頭帳戶，再將犯罪所得轉出，製造金流斷點，達
    到掩飾、隱匿犯罪所得之結果，而逃避檢警之追緝，竟仍不
    違背其本意，基於幫助詐欺取財及幫助洗錢之不確定故意，
    為辦理貸款，循網路上所刊登借貸廣告與通訊軟體Line暱稱
    「徐翊翔」取得聯繫（該帳號實際使用者係吳明修，其所涉
    詐取王同誠本案帳戶資料犯行，經臺灣臺中地方法院以109
    年度金訴字第366號、110年度金訴字第61號判決判處有罪確
    定），而同意提供金融帳戶予「徐翊翔」，供「徐翊翔」匯
    入、提領款項，製造虛假金流，以順利取得貸款。王同誠嗣
    即於民國109年3月27日16時7分許，在新北市○○區○○路
    000號之超商，將其所申請如附表所示之合作金庫商業銀行
    、台北富邦商業銀行、永豐商業銀行共3個帳戶之存摺及提
    款卡，寄送至臺中市○○區○○路0000號全家便利商店台中
    經貿店予吳明修暨其所屬詐欺集團使用，並以LINE傳送上述
    帳戶之提款卡密碼給對方，以此方式幫助詐欺集團向他人詐
    取財物及掩飾、隱匿犯罪所得。嗣該詐欺集團成員意圖為自
    己不法之所有，基於詐欺取財之犯意聯絡，於附表所示之時
    間及地點，去電如附表所示之人，以附表所示之方式為詐欺
    ，致其等陷於錯誤，遂依詐欺集團指示，分別於附表所示之
    時、地，以如附表所示方式匯入如附表所示之金額至如王同
    誠如附表所示之帳戶後，旋遭詐欺集團成員提領一空，而掩
    飾、隱匿不法犯罪所得。嗣其等發覺有異，報警處理，而查
    悉上情。
二、案經林湘羚、楊忠明、何育綺、陳宥祥訴由新北市政府警察
    局海山分局報告臺灣新北地方檢察署(下稱新北地檢)檢察官
    ，及高麗安、呂易儒分別訴由嘉義市政府警察局第一分局報
    告臺灣嘉義地方檢察署(下稱嘉義地檢)、臺中市政府警察局
    豐原分局報告臺灣臺中地方檢察署(下稱臺中地檢)，而陳請
    臺灣高等檢察署檢察長令轉新北地檢檢察官偵查後提起公訴
    ，及移送併辦。
    理  由
一、證據能力部分
  ㈠、按被告以外之人於審判外之言詞或書面陳述，雖不符刑事
      訴訟法第159條之1至第159條之4之規定，而經當事人於審
      判程序同意作為證據，法院審酌該言詞陳述或書面陳述作
      成時之情況，認為適當者，亦得為證據；當事人、代理人
      或辯護人於法院調查證據時，知有第159條第1項不得為證
      據之情形，而未於言詞辯論終結前聲明異議者，視為有前
      項之同意；刑事訴訟法第159條之5定有明文。查公訴人及
      被告王同誠，對本判決下列認定事實所引用被告以外之人
      於審判外所為之供述證據資料，均表示對於證據能力沒有
      意見而不予爭執，且迄至言詞辯論終結前亦未再聲明異議
      （見本院易字卷第68頁、第202至208頁），本院審酌上開
      證據資料製作時之情況，尚無違法不當或證明力明顯過低
      之瑕疵，故認以之作為證據，應屬適當。
  ㈡、至本判決下列認定事實所引用之非供述證據，並無證據證
      明係公務員違背法定程序取得之證據，且與本件待證事實
      具有自然之關聯性，均得作為證據。      
二、認定事實所憑之證據及理由：
    上開犯罪事實，業據被告於本院審理時坦承不諱（本院易字
    卷第209至210頁），核與證人即告訴人林湘羚、楊忠明、何
    育綺、陳宥祥、高麗安、呂易儒、被害人洪雍傑等人於警詢
    時之指述大致相符（見新北地檢署109年度偵字第28965卷第
    19-39頁、嘉義市政府警察局第一分局刑偵卷第20至23頁、
    臺中地檢109年度偵字第21561卷第61-62頁），並有告訴人
    林湘羚所提出之板信商業銀行匯款申請書、存摺交易明細各
    1紙、告訴人楊忠明所提出之網路轉帳明細截圖1張、被害人
    洪雍傑所提出轉帳明細及其翻拍照片共2張、對方來電截圖2
    張、告訴人何育綺所提出存摺交易明細、存摺封面、告訴人
    陳宥祥所提出以其子高陳駿憲帳戶匯款之存摺及匯款明細（
    同上新北地檢偵卷第195、203、207-210、217-218、227頁
    ）、告訴人高麗安所提出中國信託銀行帳戶存摺封面及內頁
    影本（同上警偵卷第52-54頁）、告訴人呂易儒所提出之手
    機通聯紀錄翻拍照片2張、郵政自動櫃員機交易明細表影本1
    紙（同上臺中地檢偵卷第155-159頁）、被告提出之LINE暱
    稱「徐翊翔」之人截圖、銀行貸款廣告、包裹單據(同上新
    北地檢偵卷第231-233頁)、被告所申設如附表所示3帳戶之
    開戶基本資料、交易明細表各1份（同上新北地檢偵卷第83
    -94頁、第113-183頁、本院易字卷第87-89頁）、臺灣臺中
    地方法院109年度金訴字第366號、110年度金訴字第61號判
    決書1份(見本院易字卷第163-172頁)，上揭補強證據已足資
    擔保被告上開任意性自白與事實相符，應可採信。本件事證
    明確，被告犯行，堪予認定。
三、論罪：
  ㈠、按刑法上之幫助犯，係對於犯罪與正犯有共同之認識，而
    以幫助之意思，對於正犯資以助力，未參與實施犯罪構成要
    件之行為者而言。又按行為人提供金融帳戶提款卡及密碼予
    不認識之人，非屬洗錢防制法第2條所稱之洗錢行為，不成
    立同法第14條第1項一般洗錢罪之正犯；但如行為人主觀上
    認識該帳戶可能作為收受及提領特定犯罪所得使用，他人提
    領後即產生遮斷資金流動軌跡以逃避國家追訴、處罰之效果
    ，仍基於幫助之犯意而提供，應論以幫助犯同法第14條第1
    項之一般洗錢罪（最高法院108年度台上大字第3101號刑事
    裁定意旨參照)。查被告將本案如附表所示3個帳戶提款卡、
    存摺及密碼，交由吳明修及其所屬詐騙集團成員使用，被告
    客觀上已喪失對該帳戶資金進出之控制權，而以近年來詐欺
    集團利用虛設、借用或買賣而來之人頭帳戶，作為詐欺他人
    交付財物等不法用途時有所聞，被告主觀上應可預見該等帳
    戶可能作為詐欺集團收受及提領特定犯罪所得使用，他人提
    領後即產生遮斷資金流動軌跡。然過程中並無證據證明被告
    有直接參與詐欺取財及洗錢之構成要件行為，亦無事證足認
    被告與實行詐欺取財及洗錢之詐欺集團成員間有犯意聯絡，
    故被告交付帳戶之行為，僅足認定係詐欺取財及一般洗錢罪
    構成要件以外之幫助行為，故核被告所為，係犯刑法第30條
    第1項、第339條第1項之幫助詐欺取財罪，及刑法第30條第1
    項、洗錢防制法第14條第1項之幫助洗錢罪。
 ㈡、被告以一提供本案3個帳戶存摺、提款卡、密碼之幫助行為
    ，使吳明修及其所屬詐欺集團成員得以分別詐騙如附表編號
    1至7所示之告訴人林湘羚、被害人洪雍傑等人，係同時觸犯
    幫助詐欺取財罪及幫助洗錢罪，為想像競合犯，應依刑法第
    55條之規定，從一重論以幫助洗錢罪。被告以一提供金融帳
    戶之行為，幫助該詐騙集團成員對告訴人林湘羚、被害人洪
    雍傑等7人實施詐欺取財後洗錢犯行，而觸犯同一幫助洗錢
    罪名，為想像競合犯，應依刑法第55條之規定，從一重之幫
    助洗錢罪處斷。檢察官聲請簡易判決處刑之事實雖未敘及附
    表編號6、7部分犯行，然該部分事實與公訴人已起訴之犯罪
    事實附表編號1至5部分，既具有裁判上一罪之關係，應為起
    訴效力所及，本院自應併予審究。
㈢、被告對正犯資以助力而實施犯罪構成要件以外之行為，為幫
    助犯，依刑法第30條第2項之規定，按正犯之刑減輕之。又
    被告於本院審理時，就幫助洗錢犯行已自白不諱，應依洗錢
    防制法第16條第2項規定減輕其刑，並遞減輕之。
五、科刑審酌事項：
    爰以行為人之責任為基礎，審酌被告將其銀行帳戶之存摺、
    提款卡及密碼提供予他人使用，以此方式幫助他人從事詐欺
    取財及洗錢之犯行，致使此類犯罪手法層出不窮，更造成犯
    罪偵查追訴的困難性，嚴重危害交易秩序與社會治安，所為
    實無足取，及審酌被告本案行為所造成告訴人林湘羚、被害
    人洪雍傑等7人受有財產上損害程度、被告迄今未能賠償渠
    等損失，並念及被告犯後最終能坦承犯行，犯後態度尚佳，
    及被告並無前科，素行尚可，有其前案紀錄表可參，暨衡量
    被告為本件犯行之動機係為辦理貸款，而交付帳戶資料予他
    人，以圖製造假金流、及其大學畢業之智識程度、自陳目前
    為餐飲業服務生、月薪約20,000至24,000元間、未婚、家境
    小康之家庭生活狀況（見本院易字卷第211頁、審易字卷第
    23頁被告戶籍資料查詢結果）等一切情狀，量處如主文所示
    之刑，並諭知罰金易服勞役之折算標準。
六、不予宣告沒收之說明：
    被告將其帳戶提款卡、存摺及密碼提供予詐欺集團成員遂行
    詐欺取財及洗錢等犯行，並無積極證據證明被告就此等犯行
    獲有報酬，無從認定有何犯罪所得，爰不予宣告沒收。至被
    告所提供銀行帳戶之提款卡、存摺，已由詐欺集團成員持用
    ，未據扣案，且該等物品可隨時停用、掛失補辦，不具刑法
    上之重要性，而無宣告沒收之必要，爰依刑法第38條之2第2
    項之規定，均不予宣告沒收。
據上論斷，應依刑事訴訟法第299條第1項前段，判決如主文。
本案經檢察官余佳恩提起公訴，檢察官廖先志、洪三峯移送併辦
，檢察官高智美到庭執行職務。
中    華    民    國   110    年    11    月    1     日
                  刑事第十三庭  審判長法  官  陳昭筠
 
                                      法  官  林建良
 
                                      法  官  陳幽蘭
上列正本證明與原本無異。
如不服本判決，應於判決送達後20日內敘明上訴理由，向本院提
出上訴狀 (應附繕本) ，上訴於臺灣高等法院。其未敘述上訴理
由者，應於上訴期間屆滿後20日內向本院補提理由書「切勿逕送
上級法院」。
                                      書記官  吳進安
中    華    民    國   110    年    11    月    3     日
附錄本案論罪法條
中華民國刑法第339條第1項（普通詐欺罪）
意圖為自己或第三人不法之所有，以詐術使人將本人或第三人之
物交付者，處 5 年以下有期徒刑、拘役或科或併科 50 萬元以
下罰金。
 
洗錢防制法第14條第1項
有第二條各款所列洗錢行為者，處 7 年以下有期徒刑，併科新
臺幣 5 百萬元以下罰金。
 
附表
┌──┬─────┬─────┬──────────┬──────┬────────┬──────┐
│編號│對象      │遭詐欺時地│詐欺方式            │匯款時地    │匯入帳戶        │匯款金額（新│
│    │          │          │                    │            │                │臺幣）      │
│    │          │          │                    │            │                │            │
├──┼─────┼─────┼──────────┼──────┼────────┼──────┤
│1   │林湘羚（有│109 年 3  │詐欺集團成員向林湘羚│109 年 3 月 │合作金庫商業銀行│20萬元      │
│    │提告）    │月 30 日 8│佯裝為其姪女，佯稱有│31 日 10 時 │帳號000-00000000│            │
│    │          │時許在新北│用錢急需云云，使林湘│許在新北市板│34114號帳戶     │            │
│    │          │市板橋區住│羚信以為真而陷於錯誤│橋區成都街  │（下稱本案合作金│            │
│    │          │處        │，遂以臨櫃匯款給對方│18 號之銀行 │庫帳戶）        │            │
│    │          │          │。                  │            │                │            │
├──┼─────┼─────┼──────────┼──────┼────────┼──────┤
│2   │楊忠明（有│109 年 3  │詐欺集團成員向楊忠明│109 年 3 月 │台北富邦商業銀行│5萬         │
│    │提告）    │月 31 日  │佯裝為其姪女，佯稱有│31 日 13 時 │帳號000-00000000│            │
│    │          │12 時許在 │用錢急需云云，使楊忠│42 分許在住 │5386號帳戶      │            │
│    │          │臺北市北投│明信以為真而陷於錯誤│處          │                │            │
│    │          │區住處    │，遂以網路轉帳給對方│            │                │            │
│    │          │          │。                  │            │                │            │
├──┼─────┼─────┼──────────┼──────┼────────┼──────┤
│3   │洪雍傑（未│109 年 4  │詐欺集團成員向洪雍傑│109 年 4 月 │本案合作金庫帳戶│2萬9,985元  │
│    │提告）    │月 2 日 18│佯稱其購物時店家會員│2 日 18 時  │                │            │
│    │          │時 1 分許 │設定有誤因而扣款會員│42 分許在桃 │                │            │
│    │          │在不詳地點│費用，須依指示操作始│園市大園區民│                │            │
│    │          │          │能解除扣款云云，使洪│生路 183 號 │                │            │
│    │          │          │雍傑信以為真而陷於錯│超商        │                │            │
│    │          │          │誤，遂以ATM轉帳給對 │            │                │            │
│    │          │          │方。                │            │                │            │
├──┼─────┼─────┼──────────┼──────┼────────┼──────┤
│4   │何綺（有│109 年 4  │詐欺集團成員向何綺│109 年 4 月 │本案合作金庫帳戶│4萬9,123元  │
│    │提告）    │月 2 日 19│佯稱網路購物訂單設定│2 日 19 時  │                │            │
│    │          │時 30 分許│有誤，須依指示操作始│59 分許在住 │                │            │
│    │          │在高雄市三│能解除扣款云云，使何│處          │                │            │
│    │          │民區住處  │綺信以為真而陷於錯│            │                │            │
│    │          │          │誤，遂以網路轉帳給對│            │                │            │
│    │          │          │方。                │            │                │            │
├──┼─────┼─────┼──────────┼──────┼────────┼──────┤
│5   │陳宥祥（有│109 年 3  │詐欺集團成員向陳宥祥│109 年 4 月 │永豐商業銀行帳號│8,123元     │
│    │提告）    │月 30 日  │佯稱網路購物訂單設定│1 日 17 時  │000-000000000000│            │
│    │          │12 時許在 │有誤，須依指示操作始│31 分許在臺 │2789號帳戶（下稱│            │
│    │          │臺中市西屯│能解除扣款云云，使陳│中市大雅區超│本案永豐銀行帳戶│            │
│    │          │區公司    │宥祥信以為真而陷於錯│商          │)               │            │
│    │          │          │誤，遂以ATM轉帳給對 │            │                │            │
│    │          │          │方。                │            │                │            │
├──┼─────┼─────┼──────────┼──────┼────────┼──────┤
│6   │高麗安    │於109 3月 │詐欺集團成員向高麗安│109年4月1日 │本案永豐銀行帳戶│2萬9,985元  │
│    │(有提告)  │31日18時30│佯稱係「Fresh02」商 │20時許      │                │            │
│    │新北地檢  │分許      │場及中國信託商業銀行│            │                │            │
│    │109年度偵 │          │客服人員，因工作人員│            │                │            │
│    │字第32241 │          │疏失，致高麗安之帳戶│            │                │            │
│    │號併辦    │          │遭重複扣款，需依指示│            │                │            │
│    │          │          │操作自動櫃員機解除扣│            │                │            │
│    │          │          │款設定云云，致高麗安│            │                │            │
│    │          │          │陷於錯誤，操作自動櫃│            │                │            │
│    │          │          │員機匯款。          │            │                │            │
├──┼─────┼─────┼──────────┼──────┼────────┼──────┤
│7   │呂易儒    │109年4月1 │詐欺集團成員向呂易儒│109年4月1日 │本案永豐銀行帳戶│4,997元     │
│    │(有提告)  │日18時52分│佯稱係潔窩公司及郵局│19時43分許  │                │            │
│    │新北地檢  │在彰化縣埤│客服人員，需依指示操│            │                │            │
│    │110年度偵 │頭鄉庄住處│作自動櫃員機取消訂單│            │                │            │
│    │字4579號併│          │云云，致呂易儒陷於錯│            │                │            │
│    │辦        │          │誤，操作自動櫃員機匯│            │                │            │
│    │          │          │款。                │            │                │            │
└──┴─────┴─────┴──────────┴──────┴────────┴──────┘